臺灣高等法院刑事裁定
110年度抗字第1946號
抗  告  人  
即  被  告  蔣明霞


選任辯護人  黃敏綺律師
            蔡炳楠律師
            周燦雄律師
上列抗告人因聲請解除限制出境案件，不服臺灣臺北地方法院中
華民國110年12月2日裁定（110年度聲字第2027號），提起抗告
，本院裁定如下：
    主  文
抗告駁回。
    理  由
一、原裁定意旨略以：被告因違反總統副總統選舉罷免法等案件
    ，前經原審裁定限制出境、出海在案。抗告人以其母過世，
    欲出境處理其母之喪事為由，聲請准予解除對其所為之限制
    出境、出海處分云云，原審審酌抗告人有部分家人居住在大
    陸地區，且觀諸其入出境紀錄，其於民國107年9月起至109
    年1月止間，均有頻繁出境之情形，且其出境後於境外逗留
    之時間曾長達將近3個月，顯見抗告人實有在海外建立相當
    之經濟與社會網絡關係之能力，倘若其不願配合到庭接受審
    判，即有逃匿出境並在海外生活而滯留不歸之高度可能性，
    兼衡抗告人之涉案程度及其所涉總統副總統選舉罷免法第86
    條第1項及公職人員選舉罷免法第99條第1項之對於有投票權
    之人交付不正利益而約其投票權為一定之行使等罪，法定刑
    為3年以上10年以下之有期徒刑，刑度非輕，及檢察官掌握
    對抗告人不利證據之清晰程度等情，足認抗告人有相當動機
    潛逃國外以規避本案審判，及如經判決有罪確定可能受到之
    刑罰之虞。況刑事訴訟程序屬動態進行，鑒於本案審理程序
    並未完全終結，若未持續限制抗告人出境、出海，仍有在訴
    訟程序進行中發現對己不利情事發生時潛逃不歸之可能性及
    疑慮，勢將影響刑事案件審判之進行或後續之執行，另依比
    例原則權衡，對抗告人限制出境、出海，固使抗告人出入國
    境權益受有影響，然此與國家司法權行使之輕重權衡相比，
    採取限制出境、出海以確保後續刑事訴訟程序順利進行之強
    制處分手段，已屬對居住或遷徙自由之相對最小侵害處分，
    並未逾越必要程度，與比例原則無違，基於國家審判權及刑
    罰執行權遂行之公益考量，並審酌公共利益及抗告人個人權
    益之均衡維護，認仍有對抗告人限制出境、出海之必要。是
    被告就上開期間以外之時間，聲請解除其全部限制出境、出
    海之處分，為無理由，應予駁回等語。
二、抗告意旨略以：抗告人於97年間嫁來臺灣，107年8月15日入
    籍我國並取得國民身分證，已放棄中華人民共和國國籍，與
    丈夫育有一子僅10歲，家庭生活重心都在台灣，抗告人為家
    庭主婦，在家相夫教子、侍奉公婆，且抗告人未曾就業，擔
    任中華兩岸新家庭協會會長，長期幫助陸配姊妹在台生活，
    為無給職，純粹服務性質，抗告人並無獨立經濟能力，也無
    中國公民身分，原審認定抗告人於海外有相當經濟及社會能
    力，顯屬誤認。至抗告人於107年至109年間頻繁出境，實係
    因其母親近年多次進出醫院，在大陸並無親人可以照顧，抗
    告人為人子女赴陸照顧母親，實屬人倫常情，況正因抗告人
    家庭生活重心多在台灣，才會頻繁入出境，足證抗告人實無
    可能拋棄幼子、家人而潛逃不歸。而近1年來，因遭限制出
    境出海處分，抗告人不能看望母親，時常心急如焚，又其母
    親於110年11月29日過世，且係由家族小輩得空前去看望，
    始發現其母親倒臥家中已無呼吸心跳，若非家族小輩得空前
    往看望，不敢想像其母親何時才會被發現已離世，抗告人希
    望可以送母親最後一程，又因大陸目前要求入境要隔離28天
    ，加上處理喪禮等時間，抗告人願提供10萬元及丈夫為受責
    付人，聲請自110年11月30日起至111年2月28日止暫時解除
    出境、出海，讓抗告人參加母親喪禮，以全人倫云云。
三、按限制出境之處分，係執行限制住居方法之一種，與具保、
    責付同屬於替代羈押之處分，其目的在避免被告因出境滯留
    他國，以保全國家追訴、審判或執行之順利進行。於審判中
    有無限制出境之必要，屬事實審法院得依個案情節，審酌人
    權保障及公共利益之均衡維護，本於職權而為裁量之事項。
    且限制出境之原因是否消滅，能否以其他方式替代而解除限
    制出境，俱屬事實問題，事實審法院自有裁量權（最高法院
    105年度台抗字第770號裁定要旨參照）。又限制住居、限制
    出境乃僅在保全刑事偵查、審判、執行之順利進行，屬於刑
    事訴訟之保全程序，並非在確定被告對於本案是否應該負擔
    罪責與是否應科處刑罰之問題，是依卷內證據，倘被告犯罪
    嫌疑重大，確有出境滯留不歸之可能性存在，自足影響審判
    之進行或刑罰之執行，依法當得為必要之限制出境強制處分
    ，以確保被告到庭接受審判或執行。是被告是否有限制出境
    之必要，而予以限制出境之強制處分，以及限制出境後其原
    因是否仍然存在，核屬事實認定之問題，受訴法院自有依法
    認定裁量，並按照訴訟進行程度，及其他一切情狀，斟酌認
    定之權。
四、經查：
　㈠抗告人前於原審審理中，經原審訊問後自民國109年6月10日
    起限制出境、出海8月之處分，復於原審分別於110年2月10
    日、同年10月10日起延長限制出境、出海8月在案。被告因
    違反總統副總統選舉罷免法等案件，現仍由原審法院審理中
    ，原裁定因認其犯罪嫌疑重大，所涉情節及刑度非輕，及檢
    察官掌握對抗告人不利證據之清晰程度等情，復審酌抗告人
    出境後於境外逗留之時間曾長達將近3個月，顯見抗告人實
    有在海外建立相當之經濟與社會網絡關係之能力，業已說明
    抗告人解除限制出境恐有滯外不歸，有礙審判進行或保全刑
    罰執行之虞等理由綦詳，因認仍有限制出境之必要。核屬原
    審法院本於審判職權之適法行使，尚無踰越法律規定。
　㈡抗告人雖稱欲處理生母後事以全孝道云云，理由固屬正當。
    惟按抗告人原係中國地區居民，如不予限制出境，顯難確保
    追訴、審判能否順利進行，且抗告人犯罪嫌疑重大，本院審
    酌抗告人之親朋關係、在外謀生能力、訴訟程序進行之程度
    、證據調查之必要等情，認為抗告人仍有限制出境之必要，
    已如前述。倘准許抗告人出境，亟有匿逃國外久滯不歸、不
    遵期到庭審理之可能，為防止其逃匿國外，致影響審理之進
    行，認仍有繼續限制其出境之必要，原審因而駁回抗告人解
    除暫時限制出境之聲請，本院經核並無違誤，抗告意旨仍執
    原裁定已說明論駁之事項，徒憑己意，再事爭執，尚難認為
    有理由，應予駁回。
據上論斷，依刑事訴訟法第412條，裁定如主文。
中　　華　　民　　國　　110 　年　　12　　月　　10　　日
                  刑事第十九庭  審判長法　官  曾淑華
                                      法　官  陳文貴
                                      法　官  許文章
以上正本證明與原本無異。
不得再抗告。
                                      書記官  陳盈芝
中　　華　　民　　國　　110 　年　　12　　月　　10　　日